【裁判字號】    98,上訴,552
【裁判日期】    980501
【裁判案由】    違反毒品危害防制條例
【裁判全文】
臺灣高等法院高雄分院刑事判決         98年度上訴字第552號
上  訴  人
即  被  告  甲○○
上列上訴人因違反毒品危害防制條例案件，不服臺灣高雄地方法
院97年度訴字第1782號中華民國98年4 月7 日第一審判決（起訴
案號：臺灣高雄地方法院檢察署97年度毒偵字第6073號），提起
上訴，本院判決如下：
     主  文
上訴駁回。
     理  由
一、按上訴書狀應敘述具體理由；又第二審法院認為上訴書狀未
    敘述理由或上訴有刑事訴訟法第362 條前段之情形者，應以
    判決駁回之，同法第361 條第2 項、第367 條前段定有明文
    。又所謂「具體理由」，須依據卷內既有訴訟資料或提出新
    事實、新證據為具體指摘，指出原判決有不當或違法之處。
    且所敘述第一審判決之不當或違法必須實際上存在，倘若其
    所指摘之理由，與原判決或卷內之訴訟資料不相適合，或所
    稱原判決之不當或違法，根本不存在，即不符合具體理由之
    形式要件（最高法院76年台上字第5771號判例、71年度第3
    次刑事庭會議決議參照）。
二、經查，上訴人即被告甲○○雖於上訴期間屆滿（98年4 月27
    日）前提出上訴書狀，然上訴理由狀僅泛指：被告確無施用
    第一級毒品，否認施用第一級毒品犯行。對於正修科技大學
    超微量研究科技中心，以酵素免疫分析法（EIA） 初步檢驗
    ，再以氣相層析質譜儀分析法（GC /MS）確認，檢驗結果均
    呈嗎啡陽性反應之檢驗結果甚感訝異不解。且伊於97年5 月
    7 日16時許至左營分局接受採尿，採尿當時警員並沒有將伊
    所排放尿液之尿瓶貼上封條，亦未要求伊簽名捺指印，是後
    來晚上7 時許，伊再次前往分局，要求警員將尿瓶貼上封條
    ，並由伊簽名捺指印，伊認為尿瓶可能與其他受驗尿瓶混在
    一起，採尿及封存尿液程序有瑕疵云云。
三、惟查本件原審判決已就上訴理由所指摘之「採尿及封存尿液
    程序有瑕疵」之處，已在理由中詳敘「被告於前開時地採尿
    後，證人即警員丙○○即當場在尿瓶上貼封條乙節，業據證
    人即警員丙○○於本院審理中明確證述，核與證人即員警乙
    ○○於本院審理中證稱：返回分局後，看到尿液已經封好等
    語互核相符，且本院依職權於97年10月20日經被告同意後採
    其尿液與前開警局所採尿液送高雄醫學大學附設中和紀念醫
    院鑑定是否為同一人所有，該院雖僅以檢驗單2 紙回復本院
    而未敘明前後尿液是否同一人所有，有高雄醫學大學附設中
    和紀念醫院血庫檢驗單2 紙、本院採取尿液受檢人姓名與編
    號對照表及本院97年12月1 日電話紀錄查詢表各乙份在卷可
    憑，然本院觀之上開血庫檢驗單上均記載尿中血型物質測定
    含「A.H.SUBSTANCE 」，前後所採尿液，所含物質品項均相
    同，益證證人丙○○、乙○○上開所證應堪屬實。本院再衡
    之被告前於96年11月14日、97年2 月26日，曾二次前往同一
    分局採尿送驗，有高雄市政府警察局左營分局98年2 月20日
    高市警左分偵字第0980003904號函暨所檢附資料在卷可參（
    參本院卷第22頁至26頁），故被告對於該分局之環境當甚熟
    悉，對該分局之採尿程序亦當知悉甚詳，若證人丙○○為其
    採尿後，未立即在尿瓶貼上封條，被告唯恐所採集尿液與他
    人尿液無從分辨，衡情當會立即請求員警依程序辦理，然依
    被告所述，其卻先行離開警局，時隔三小時後才返回警局要
    求警員貼上封條，所為已與常情有別。再者，被告若真於採
    尿三小時後始返回警局要求在尿瓶上貼封條，依理自係對尿
    瓶未貼上封條可能遭人動手腳或與他人所排放尿液無法辨別
    有所憂慮，是其返回該分局時，最有可能者，係要求警員讓
    其重新採尿，而面對未經合法採尿程序之尿瓶，警員亦無不
    答應之餘地，被告自無可能毫無猶豫、爭執，逕行簽名捺指
    印後，任由警方在採尿三小時後之尿瓶上貼封條，被告此部
    分所辯，顯與常情不符，實難採信。」等語（原審判決第4
    頁第12行至30行、第5 頁第1 行至第12行）予以論駁。足認
    上訴人所指原判決不當或違法，根本不存在，揆之前揭說明
    ，上訴人所具陳之上訴理由即不符合「具體理由」之形式要
    件。其上訴即不合法律上之程式。再上訴不合法律上之程式
    之情形，依刑事訴訟法第367 條但書規定：「但其情形可以
    補正而未經原審法院命其補正者，審判長應定期先命補正。
    」，係指上訴書狀未敘述理由，原審未命補提理由書狀之情
    形。換言之，應認僅於被告上訴未敘述理由時，原審法院可
    命其補正，而未經原審法院命其補正，第二審法院審判長始
    應定期間先命補正，苟被告提起上訴時，上訴書狀已載理由
    者，即不適用。茲上訴書狀敘述之上訴理由是否具體，既非
    原審法院可命補正之事項，即毋庸先命補正。從而，本件上
    訴人即被告於上訴期間合法提起上訴後，所提之上訴書狀卻
    未敘述具體理由，依上開規定，顯屬違背法律上之程式，應
    由本院依同法第367 條前段、第372 條不經言詞辯論判決如
    主文。
中    華    民    國    98    年    5     月    1    日
                刑事第一庭  審判長法  官  郭雅美
                                  法  官  張意聰
                                  法  官  莊崑山
以上正本證明與原本無異。
如不服本判決應於收受本判決後10日內向本院提出上訴書狀，其
未敘述上訴理由者，並得於提起上訴後10日內向本院補提理由書
狀（均須按他造當事人之人數附繕本）「切勿逕送上級法院」。
中    華    民    國    98    年    5     月    1    日
                                  書記官  葉淑華


司法院資訊處製作；財團法人民間司法改革基金會備份。
